【裁判字號】    98,交訴,4
【裁判日期】    980525
【裁判案由】    公共危險等
【裁判全文】
臺灣彰化地方法院刑事判決               98年度交訴字第4號
公  訴  人  臺灣彰化地方法院檢察署檢察官
被      告  乙○○
輔  佐  人  丁○○
即被告配偶
上列被告因過失傷害案件，經檢察官提起公訴（97年度偵字第
10498號），本院判決如下：
    主  文
乙○○因過失傷害人，處拘役肆拾日，如易科罰金，以新臺幣壹
仟元折算壹日。
    事  實
一乙○○曾因恐嚇案件，經最高法院以74年度台上字第1964號判
  決處有期徒刑6月確定，於民國74年11月12日執行完畢（不構
  成累犯）。其於97年10月21日晚上7時10分許，駕駛車牌號碼
  PZ-6383號小貨車（尚難認係以駕車為業務），沿彰化縣員林
  鎮南平里臺鳳廣場旁未命名道路由東往西方向行駛，途經該道
  路與莒光路之無號誌三叉路口時，本應注意汽車行駛時，駕駛
  人應注意車前狀況，並隨時採取必要之安全措施，又汽車行駛
  至交岔路口，轉彎車應讓直行車先行，而當時雖係夜間，但天
  氣晴朗，當地為平坦、乾燥、無缺陷之有照明柏油路面，且無
  障礙物，並無不能注意之情事，竟疏未注意，貿然右轉。適甲○○騎乘車牌號碼727-DPC號重型機車附載丙○○，沿莒光路
  外側車道由南往北方向行駛，途經該三叉路口，乙○○因此煞
  車、閃避不及，小貨車左後車輪弧處乃與機車前輪發生擦撞，
  甲○○、丙○○當場人車倒地，其中甲○○受有骨盆骨折（起
  訴書贅載「左腳撕裂傷、腦震盪、多處擦挫傷」）之傷害。
二案經甲○○訴由彰化縣警察局員林分局報告臺灣彰化地方法院
  檢察署檢察官偵查起訴。
    理  由
一本案當事人所提出之後述證據，且屬被告乙○○以外之人於審
  判外之陳述者，因雙方均同意採為證據（本院卷第40頁反面）
  ，又無不適當情形，符合刑事訴訟法第159條之5第1項規定，
  應得為證據。
二訊據被告固坦認於上揭時地與告訴人甲○○發生車禍，告訴人
  甲○○因此受傷，然矢口否認犯罪，辯稱：係告訴人丙○○騎
  乘機車，而非告訴人甲○○，告訴人甲○○未受何傷，且非僅
  被告為肇事因素云云。惟查：
  1.上揭犯罪事實，業據證人即告訴人甲○○於警詢、檢察官偵
    查中指訴、證述在卷（偵查卷第8至9、51頁，本院卷第45頁
    ），核與證人即告訴人丙○○於警詢、檢察官偵查中就車禍
    發生過程證述之情節相符（偵查卷第10至11、51頁，本院卷
    第44頁），並有道路交通事故現場圖、道路交通事故調查報
    告表、交通事故照片可稽（偵查卷第15至17、26至31頁）。
    告訴人甲○○因本件車禍，受有骨盆骨折之傷害，復有員生
    醫院診斷證明書可參（偵查卷第12頁）。
  2.依告訴人甲○○、丙○○前開指證，案發時係由告訴人甲○○騎乘機車附載告訴人丙○○，彼此所述並無出入（偵查卷
    第8頁正面、第10頁正面、第51頁，本院卷第44頁反面、第
    45頁反面），被告亦在前揭現場圖簽名捺印，其於警詢、檢
    察官偵查中及本院準備程序中，就機車駕駛人為告訴人甲○○一節，復未爭執，應認機車駕駛人確為告訴人甲○○無誤
    。被告至審判程序始辯稱機車係告訴人丙○○騎乘云云，自
    非可信。
  3.被告與告訴人甲○○、丙○○發生車禍後，被告下車察看，
    旋3人均遭同案被告戊○○（通緝中，待到案後再行審結）
    駕車撞擊，固據同案被告戊○○於警詢中自承在卷（偵查卷
    第4頁反面），換言之，告訴人甲○○於前揭時地係先後與
    被告及同案被告戊○○發生車禍。然告訴人甲○○於警詢、
    檢察官偵查中業已證稱，與被告擦撞時，跌坐在地，有感覺
    身體骨盆處受傷，且很劇痛，跌倒後原本要爬起來找告訴人
    丙○○，但是爬不起來（偵查卷第4頁反面、第51頁正面，
    本院卷第45頁反面），經核與前開診斷證明書關於「骨盆骨
    折」之記載一致，足認告訴人甲○○於第1次車禍時，確曾
    造成骨盆骨折之傷害，況被告亦不否認告訴人甲○○受傷，
    自不能謂告訴人甲○○所受傷害，皆係第2次車禍造成，而
    與被告無關。
  4.按汽車行駛時，駕駛人應注意車前狀況及兩車併行之間隔，
    並隨時採取必要之安全措施；又汽車行駛至交岔路口，轉彎
    車應讓直行車先行，道路交通安全規則第94條第1項第3款、
    第102條第1項第7款分別定有明文，被告駕駛小貨車，自應
    注意及此。依前開現場圖、報告表、照片所示，本件肇事時
    、地之天候、路況皆良好，肇事路段為無號誌三叉路口，被
    告於駕車通過該路口轉彎時，自應注意車前狀況，並隨時採
    取必要之安全措施，且應讓告訴人甲○○騎乘之機車即直行
    車先行，被告當時又無不能注意之情事，竟疏未注意前開規
    定，因而發生車禍，應有過失；告訴人遵循方向前行，應非
    肇事因素。又被告駕車肇事與告訴人甲○○骨盆骨折之受傷
    結果間，亦有相當因果關係。綜上論述，被告所辯，無非事
    後卸責之詞，難以採信，事證明確，其犯行堪以認定。
三核被告所為，係犯刑法第284條第1項前段之過失傷害罪。被告
  於肇事後，因頭部受傷送醫，經警前往醫院瞭解，然被告無法
  詳述表達發生經過，此有自首情形紀錄表可稽（偵查卷第22頁
  ），難認係於犯罪未被發覺前，向有偵查權之公務員自首並接
  受裁判，尚無從依刑法第62條前段減輕其刑。查被告曾因恐嚇
  案件，經最高法院以74年度台上字第1964號判決處有期徒刑6
  月確定，於74年11月12日執行完畢，此有臺灣高等法院被告前
  案紀錄表可憑（不構成累犯），爰審酌被告素行欠佳，於本件
  車禍為肇事因素，所犯已造成告訴人甲○○身心之痛苦，至今
  仍未賠償損害或取得原諒，本院審理中未能坦白認錯，難認已
  具體悔過，惟係因一時疏虞而肇禍，惡性難謂重大及其他一切
  情狀，量處如主文所示之刑，並諭知易科罰金之折算標準，以
  資懲儆。
四公訴意旨另以：被告於前揭時地因過失肇禍時，亦造成告訴人
  甲○○受有左腳撕裂傷、腦震盪、多處擦挫傷之傷害，及造成
  告訴人丙○○受有左側股骨骨折、左側鎖骨骨折、多處擦挫傷
  、頭部撕裂傷之傷害，涉有刑法第284條第1項前段之過失傷害
  罪嫌。公訴意旨認被告涉有此部分罪嫌，除告訴人丙○○提出
  之員生醫院診斷證明書外（偵查卷第13頁），其餘所憑證據與
  前揭論罪科刑部分相同。惟查：告訴人甲○○、丙○○與被告
  發生車禍後，彼3人又遭同案被告戊○○駕車撞擊，已如前述
  ，是告訴人甲○○、丙○○所受此部分傷害，是否皆為被告駕
  車肇事所致，自不能徒憑告訴人甲○○、丙○○之指證及送醫
  後診斷結果，逕認其間有相當因果關係。何況，依告訴人甲○○、丙○○前開指證，僅能證明被告肇禍後，戊○○駕車撞擊
  前，告訴人甲○○受有骨盆骨折之傷害，至其餘傷害是否被告
  造成，告訴人甲○○自己則語焉不詳，又告訴人甲○○、丙○○均一致陳稱，不知道有無再被撞第2次，因當時已暈倒了（
  偵查卷第51頁），告訴人丙○○並證稱，不清楚自己受傷情形
  （本院卷第44頁反面），告訴人甲○○復證稱，沒有注意到告
  訴人丙○○當時受傷情形（本院卷第45頁反面），尤難認此部
  分傷害與被告駕車肇事有何相當因果關係。是公訴意旨所憑證
  據既不足以證明被告此部分犯罪事實，本院復查無其他積極證
  據足認被告確有該等犯行，即不能證明犯罪，惟檢察官既認告
  訴人甲○○受傷部分與前開判決有罪部分，為單純一罪關係，
  告訴人丙○○受傷部分與前開判決有罪部分，為想像競合犯之
  裁判上一罪關係，爰不另為無罪之諭知。
據上論斷，應依刑事訴訟法第299條第1項前段，刑法第284條第1
項前段、第41條第1項前段，刑法施行法第1條之1，判決如主文
。
本案經檢察官余建國到庭執行職務。
中    華    民    國    98    年    5     月    25    日
                  交通法庭  審判長法官  廖政勝
                            法      官  紀佳良
                            法      官  戰諭威
以上正本證明與原本無異。
如不服本判決，應於判決送達後10日內，向本院提出上訴狀（須
敘述具體理由，並附繕本，上訴狀勿逕送上級法院）。
告訴人或被害人對於判決如有不服具備理由請求檢察官上訴者，
其上訴期間之計算係以檢察官收受判決正本之日期為準。
中    華    民    國    98    年    5     月    25    日
                            書  記  官  莊何江
附錄：
刑法第284條第1項
因過失傷害人者，處6月以下有期徒刑、拘役或5百元以下罰金，
致重傷者，處1年以下有期徒刑、拘役或5百元以下罰金。


司法院資訊處製作；財團法人民間司法改革基金會備份。
